臺灣臺北地方法院刑事判決　　　　　　 100年度簡上字第58號
上　訴　人
即　被　告　張美綾
上列上訴人即被告因妨害名譽案件，不服本院中華民國99年12月
27日所為之99年度簡字第4433號第一審簡易判決（聲請簡易判決
處刑書案號：99年度偵字第3803號），提起上訴，本院管轄之第
二審合議庭判決如下：
    主  文
上訴駁回。
    事  實
一、張美綾與陳美惠從民國97年起，因張美綾參與在世界貿易中
    心舉辦之美食比賽所得獎金新臺幣（下同）2,000元是否應
    分配予陳美惠問題，而發生金錢糾紛，陳美惠屢向張美綾索
    討該款項，均為張美綾拒絕，嗣雙方於97年11月21日又發生
    爭執，陳美惠認遭張美綾公然侮辱，旋即提出告訴，後又提
    起民事訴訟，該案刑事部分經本院以98年度易字第1030號判
    處罰金6,000元確定，民事部分由本院以98年度審訴字第338
    6號判決張美綾應給付陳美惠2萬元，又張美綾仍堅持認為其
    無須將美食比賽獎金分配予陳美惠，且不願按上開民事判決
    意旨履行，雙方仍就此事爭執不休。而於98年12月20日下午
    1時44分，陳美惠在臺北市大安區○○○路○段45號太平洋崇
    光百貨公司1樓外廣場遇見張美綾，立即上前對張美綾索討
    上開2,000元美食比賽獎金及損害賠償金，雙方再發生口角
    爭執，詎張美綾一怒之下，竟基於公然侮辱之犯意，當場在
    前揭不特定多數人得共聞共見之廣場上，公然接續以臺語「
    骯髒鬼」、「絕子絕孫」及「不要臉」等詞辱罵陳美惠，足
    以貶損陳美惠之人格、名譽及社會評價。陳美惠遭辱罵後隨
    即報警處理，嗣後並提出當場錄得上開對話內容之錄音帶，
    始查知上情。
二、案經陳美惠訴由臺北市政府警察局大安分局報請臺灣臺北地
    方法院檢察署檢察官偵查聲請簡易判決處刑。
    理  由
壹、證據能力：
    按被告以外之人於審判外之言詞或書面陳述，除法律有規定
    者外，不得作為證據。被告以外之人於審判外之陳述，雖不
    符刑事訴訟法第159條之1至第159條之4之規定，而經當事人
    於審判程序同意作為證據，法院審酌該言詞陳述或書面陳述
    作成時之情況，認為適當者，亦得為證據；當事人、代理人
    或辯護人於法院調查證據時，知有第159條第1項不得為證據
    之情形，而未於言詞辯論終結前聲明異議者，視為有前項之
    同意。刑事訴訟法第159條第1項、第159條之5分別定有明文
    。經查，本院以下所引用之證據，被告張美綾、檢察官於本
    院言詞辯論終結前，均未對於其證據能力聲明異議，而視為
    同意該等證據具有證據能力，本院審酌各該陳述作成時之情
    況，認亦無違法或不當之情事，是均具有證據能力。
貳、實體方面
一、訊據被告固坦承其因為告訴人陳美惠屢向其索討先前參加美
    食比賽所得獎金及索討本院所判決損害賠償金等問題，有於
    上開時間、地點與告訴人發生口角爭執，其並有出言對告訴
    人陳稱：「我如果冤枉妳，我就絕子絕孫，妳如果冤枉我，
    妳就絕子絕孫」等情，惟矢口否認有何公然侮辱犯行，辯稱
    ：伊當時並沒有說「骯髒鬼」、「不要臉」這些話，這些話
    是先前97年告訴人告伊妨害名譽的案子錄音錄到的，是告訴
    人用相同的錄音剪接來告伊，且告訴人也把伊當場所言之「
    我如果冤枉妳，我就絕子絕孫」之語剪掉云云。
二、經查：
  (一)被告因告訴人屢向其索討先前參加美食比賽所得獎金，屢和
    告訴人發生爭執，雙方於97年11月21日又發生口角爭執，告
    訴人旋即對被告提出公然侮辱告訴及提起請求損害賠償之附
    帶民事訴訟，該案刑事部分經本院以98年度易字第1030號判
    處罰金6,000元確定，民事部分由本院以98年度審訴字第338
    6號判決被告應給付告訴人2萬元確定，嗣告訴人即以上開美
    食比賽獎金及索討本院判決之損害賠償金為由，持續向被告
    催債，惟因被告認為其自始就沒有分配美食比賽獎金與告訴
    人之義務，雙方即爭執不斷，嗣告訴人於前揭時間、地點遇
    見被告，又向被告催討上開金錢，被告即於上開時間、地點
    與告訴人發生口角爭執之事實，業據被告供承不諱，並經告
    訴人於警詢及偵查中指述明確，復有本院98年度易字第1030
    號刑事判決、98年度審訴字第3386號民事判決、臺灣高等法
    院98年度上易字第1585號刑事判決、本院所核發之債權憑證
    各1份在卷可參，已堪認定。
  (二)而被告確有於上開時、地接續以臺語「骯髒鬼」、「絕子絕
    孫」及「不要臉」等詞公然辱罵告訴人之事實，業據告訴人
    於警詢時、偵查中指述綦詳，並經本院當庭播放勘驗告訴人
    於99年2月22日偵查中所提出之現場錄音帶1捲（下稱本案錄
    音）無誤，亦堪認定。又本案錄音之對話聲音自然流暢，話
    語前後連貫，亦無切斷聲之情，有本院勘驗筆錄1份附卷可
    考，而錄音對話中言稱「骯髒鬼」、「絕子絕孫」、「不要
    臉」等詞之女聲確為被告聲音之情，業據被告於本院中坦承
    明確。再交相比對原審所調取本院98年度易字第1030號案卷
    內由該案承審法官於98年5月11日審判程序所當庭勘驗告訴
    人於該案中所提出之錄音光碟（下稱前案錄音）之勘驗筆錄
    （錄音對話內容如附表欄位一所示），與本案錄音之勘驗結
    果（錄音對話內容如附表欄位二所示），二者之對話內容截
    然有異，幾乎無一致或相似之處，且前案錄音對話內容中亦
    無提及「骯髒鬼」、「絕子絕孫」等可供剪接、變造之詞，
    是被告辯稱：本案錄音乃係告訴人用先前發生於97年間之刑
    事案件中所提出之錄音帶剪接而成云云，顯屬無稽，洵非可
    採，被告雖聲請將本案錄音送請鑑定有無剪接變造乙情，惟
    此部分事實已明，自無送請鑑定之必要，併予敘明。
  (三)再被告於前揭不特定多數人得自由進出，而可因此共聞共見
    之百貨公司廣場前，對告訴人多次以依社會通念足以貶損他
    人名譽、人格、社會評價之「骯髒鬼」、「不要臉」、「絕
    子絕孫」之言詞辱罵告訴人，客觀上顯然足以貶損告訴人之
    名譽、人格及社會評價甚明，又被告年齡已逾70歲之情，有
    被告個人基本資料表1張附卷可佐，堪認其已有相當之社會
    經歷與智識程度，且其前於97年間已與告訴人因妨害名譽案
    件發生訟爭，是其對於此類用語將貶損他人名譽、人格及社
    會評價之情，斷無不知之理，然其仍決意為之，足認被告主
    觀上確有公然侮辱告訴人之故意至明。
  (四)綜上所述，被告所辯各節，無非事後卸飾之詞，不足採信。
    本案事證明確，被告犯行堪以認定，應予依法論科。
三、被告於上開時間，在前揭不特定多數人得共聞共見之百貨公
    司廣場前，以依社會通念而言，足以貶損他人名譽、人格及
    社會評價之「骯髒鬼」、「不要臉」、「絕子絕孫」之言詞
    公然辱罵告訴人，已足以貶損告訴人之名譽、人格與社會評
    價，核其所為，係犯刑法第309條第1項之公然侮辱罪。被告
    於上開時、地多次公然對告訴人陳稱前揭侮辱話語，係於密
    切接近之時間且同地實施，侵害同一法益，各行為獨立性極
    為薄弱，依一般社會健全觀念，在時間差距上，難以強行分
    開，在刑法評價上，以視為數個舉動之接續施行，合為包括
    之一行為，為接續犯，應論以一罪。原審認被告犯行，罪證
    明確，適用刑事訴訟法第449條第1項、第3項，刑法第309條
    第1項、第42條第3項前段，刑法施行法第1條之1之規定，並
    審酌被告僅因不滿告訴人屢屢以相同事項向其催索債務，並
    認其並無給付之義務，不圖克制，竟口出穢語公然侮辱告訴
    人，缺乏尊重他人名譽之法治觀念，迄今又未能與告訴人達
    成和解，惟念及被告所犯情節尚屬輕微，造成告訴人名譽之
    損傷難謂嚴重，且其已逾70歲高齡，暨被告除與告訴人所生
    紛爭涉訟外，並無其他前科紀錄，素行尚稱良好，兼衡被告
    之生活狀況、犯罪動機、目的、手段、與告訴人之關係等一
    切情狀，量處罰金7,000元，並諭知以新臺幣1,000元折算1
    日之易服勞役折算標準，經核其認事用法俱無不合，量刑亦
    稱妥適，被告提起上訴，猶執陳詞，否認犯罪，尚非有理，
    應予駁回。
據上論斷，應依刑事訴訟法第455之1條第1項、第3項、第368條
，判決如主文。
本案經檢察官吳曉婷到庭執行職務。
中    華    民    國   100    年    3     月    22    日
                  刑事第十庭  審判長法  官  蔡坤湖
                                    法  官  姚念慈
                                    法  官  謝昀璉
上正本證明與原本無異。
不得上訴。
                                    書記官  汪郁棨
中    華    民    國   100    年    3     月    23    日
附表：
  ┌───────────────┬───────────────┐
  │  一（前案錄音勘驗筆錄內容）  │二（本案錄音勘驗內容）        │
  ├───────────────┼───────────────┤
  │陳美惠：要去調解你還不去？你以│（「張」為被告，「陳」為告訴人│
  │        為你不去你就算了嗎？  │，全文大都為臺語）            │
  │張美綾：你戴瘋鬼殼，瘋查某。  │陳：你本來就欠我錢啊。        │
  │陳美惠：你欠人錢就是要還，那錢│張：我跟你講啦，我何時欠你錢？│
  │        不是妳的。            │    好，你作證明，我何時欠你錢│
  │張美綾：未見笑，瘋查某，你要錢│    ？                        │
  │       ，戴瘋鬼殼。           │陳：好，你本來就欠我錢。      │
  │陳美惠：那錢不是你的，要還人，│張：我…你，骯髒鬼，…欠你錢。│
  │        調解你還不去。        │陳：你本來就欠我錢。          │
  │張美綾：未見笑、未見笑、瘋鬼殼│張：我如果欠你錢哦，我跟你講你│
  │        、要錢要到瘋鬼殼，你的│    如果冤枉我，你就絕子絕孫。│
  │        面子..要錢要到瘋、瘋查│    你若冤枉我你就絕子絕孫。那│
  │        某。                  │    個錢你也敢講說…。        │
  │陳美惠：厚，你調解還不去。我有│陳：那個錢本來就我的。        │
  │        去聲請調解，你為何不去│張：不要臉。                  │
  │        ？                    │陳：欠人家錢還這樣子。        │
  │張美綾：我的房子好幾百間，你要│張：不要臉，欠你的錢？！骯髒鬼│
  │        哪一間，神經病，瘋查某│    。                        │
  │        要錢要戴瘋鬼殼，戴瘋鬼│陳：你不是說你得了老人癡呆症，│
  │        殼。                  │    你還能來跑活動？          │
  │陳美惠：那錢是我的。          │張：老人癡呆症？骯髒鬼。你如果│
  │張美綾：未見笑。              │    這種個性，專門這樣哦，再繼│
  │陳美惠：還人啦！              │    續做啦。                  │
  │張美綾：我家好幾億萬，來做老鼠│陳：過分。本來那個錢就是我的，│
  │        來我家偷咬啦，瘋查某、│    不是你的。                │
  │        瘋查某。              │張：過分？不要臉。你如果講的出│
  │陳美惠：厚，你實在很超過。    │    來，你如果冤枉我，你就絕子│
  │                              │    絕孫。                    │
  │（錄音結束，錄音時間總長42秒）│陳：你再罵我試看看，我要告你啦│
  │（見本院98年度易字第1030號案卷│    。                        │
  │  第11頁反面、12頁）。        │張：你是正常的常犯，不希罕啦，│
  │                              │    我不像你這樣…。          │
  │                              │陳：現在這邊是太平洋哦，你現在│
  │                              │    這樣子罵我，我要告你公然侮│
  │                              │    辱啦。                    │
  │                              │張：再去告啦，再去告啦，你就是│
  │                              │    專門在外面…賺錢啦。      │
  │                              │陳：你黑白講啦，是你欠人家錢不│
  │                              │    還啦。                    │
  │                              │張：骯髒鬼，我欠你錢？我這次也│
  │                              │    要告你啦，我現在要去叫證人│
  │                              │    啦，我沒欠你錢，我…。    │
  │                              │陳：本來你就欠我錢啊。        │
  │                              │張：借據拿來，借據拿來，你如果│
  │                              │    冤枉我，你就絕子絕孫。    │
  │                              │陳：那個錢是我的，不是你的。  │
  │                              │張：骯髒鬼，你如果冤枉我，你就│
  │                              │    絕子絕孫。                │
  │                              │陳：好啦，我再報警啦，好，我再│
  │                              │    報警吼。                  │
  │                              │陳：你惦惦啦，我要報警啦。    │
  │                              │陳：喂，派出所，我現在在太平洋│
  │                              │    忠孝店，有人在這裡罵我，麻│
  │                              │    煩你們過來處理，忠孝店哦，│
  │                              │    這裡的地址是…太平洋忠孝店│
  │                              │    你知道嗎？對對對，忠孝東路│
  │                              │    的，嗯是是是，是舊的那家不│
  │                              │    是新的那家，門牌號碼哦，門│
  │                              │    牌號碼在哪裡？我問一下吼，│
  │                              │    我問一下不好意思，（音樂聲│
  │                              │    ），小姐請問一下，你們這裡│
  │                              │    是門牌幾號幾樓？（女生回答│
  │                              │    ：忠孝東路45號…），先生你│
  │                              │    有聽到嗎？忠孝東路40嗯？4 │
  │                              │    段45號，對，忠孝門口，忠孝│
  │                              │    店的門口，謝謝你，我姓陳。│
  │                              │    好，好好。                │
  │                              │（見本院簡上卷第33頁反面至第35│
  │                              │頁）                          │
  │                              │                              │
  └───────────────┴───────────────┘